臺灣高等法院刑事裁定　　　　　　　　 96年度毒抗字第299號
抗　告　人
即　被　告　甲○○
上列抗告人因違反毒品危害防制條例案件，不服臺灣桃園地方法
院96年度毒聲字第841號，中華民國96年7月11日裁定（聲請案號
：臺灣桃園地方法院檢察署96年度毒偵字第2517號），提起抗告
，本院裁定如下：
    主  文
抗告駁回。
    理  由
一、原裁定意旨略以：
  (一)聲請意旨略以：甲○○於民國（下同）96年5月8日為警採尿
    回溯26小時內某時，在台灣地區某處，施用第一級毒品海洛
    因，嗣於同日19時許，在桃園縣大溪鎮○○路525 巷10弄26
    號為警查獲。訊據被告雖矢口否認犯行，惟被告尿液經送檢
    驗後呈鴉片類（嗎啡）陽性反應，有台灣檢驗科技股份有限
    公司出具之濫用藥物尿液檢驗報告一紙附卷可稽，且有扣案
    使用過之注射針筒一支可資佐證，是被告所辯顯不足採。爰
    依毒品危害防制條例第20 條第1項及觀察勒戒處分執行條例
    第3條第1項規定，聲請裁定將被告送勒戒處所觀察、勒戒等
    語。
  (二)按犯毒品危害防制條例第10條之罪者，檢察官應聲請法院裁
    定，令被告入勒戒處所觀察、勒戒，其期間不得逾2 月，毒
    品危害防制條例第20條第1項定有明文。
  (三)經查，本件被告甲○○雖否認上開犯行，然其於96年5月8日
    為警查獲後所採集之尿液檢體，經送台灣檢驗科技股份有限
    公司以酵素免疫分析法為初步檢驗，復以GC/MS 氣相層析質
    譜分析法為確認檢驗結果，呈可待因、嗎啡類陽性反應，此
    有該公司出具之濫用藥物尿液檢驗報告、桃園縣政府警察局
    大溪分局偵辦毒品案被採尿人姓名編號對照表各一紙在卷。
    按海洛因經注射入人體後，約百分之八十於24小時內自尿中
    排出，一般而言，尿液中能否驗出嗎啡陽性與其投與量、投
    與途徑，採尿時間，個人體質及檢驗方法之靈敏度有關，國
    外曾有文獻報導注射6 毫克之海洛因鹽酸鹽，其代謝物嗎啡
    之平均可檢出時限約為26小時，此有行政院衛生署藥物食品
    檢驗局81年9月8日81藥檢壹字第81148854號函可按，且以氣
    相層析質譜分析法作藥物及其代謝產物之定性及定量分析檢
    驗者，幾乎不會有偽陽性反應產生，亦即如尿液中未含有煙
    毒之反應者，即不可能產生因藥物所引起之偽陽性反應，此
    為毒品檢驗學之常規，是以上開檢驗結果足以認定為真實而
    堪予採信。本件被告於被查獲時所排尿液經檢驗後既呈嗎啡
    陽性反應，自足徵被告應有於96年5月8日採尿前回溯26小時
    之期間內某時有施用海洛因之行為，上開辯解並不足採，被
    告施用第一級毒品之犯行，洵堪認定。從而聲請人之聲請經
    核於法不合，應予准許。
二、抗告意旨略以：被告於96 年3月7日起，每日均前往804醫院
    接受美沙冬替代療法，從無間斷，有國軍桃園總醫院附設民
    眾診療服務處診斷證明書可證；96年5月8日查獲之針筒一支
    係以前所用，被告目前白天為油漆工，晚上兼職音響調配師
    ，懇請給予被告改過自新之機會，准予免入勒戒處所等語。
三、經查，
  (一)抗告人即被告甲○○基於施用第一級毒品海洛因之犯意，於
    96年5月8日晚上7時許為警採尿時回溯26 小時內某時，在台
    灣地區某不詳處所，施用第一級毒品海洛因一次等情，已據
    被告於警詢及偵查中坦承：伊是在國軍桃園總醫院附近向一
    姓名年籍不詳之男子購買，每次我喝美沙冬後，就會發現有
    一些攜帶毒品四處兜售的男子，我最後一次在那裡買了一小
    包；因為很累所以又施用海洛因等語不諱（見毒偵字卷第 4
    、5頁、第10 頁）；而警方將查獲後所採集之尿液送請臺灣
    檢驗科技股份有限公司以酵素免疫分析法（EIA ）初驗，再
    以氣相層析質譜儀法（GC/MS ）覆驗確認，其尿液呈鴉片類
    嗎啡陽性反應等情，有該公司出具之濫用藥物尿液檢驗報告
    、桃園縣警察局大溪分局偵辦毒品案被採尿人姓名、編號對
    照表各一紙（參毒偵字卷第8、11 頁）在卷可按；而該公司
    所採氣相層析質譜儀分析法（GC/MS ）為目前國內最為精密
    之檢驗方法，在物質判斷上有若指紋鑑定，並不會有（毒品
    ）偽陽性反應產生（ 即不會未施用毒品而檢驗出毒品反應）
    ，並為美國司法判決上認定之依據，業據行政院國軍退除役
    官兵輔導委員會臺北榮民總醫院83年3月1日北總內字第01
    855 號函釋綦詳，是上揭尿液報告乃具有客觀之科學驗證結
    論，並無疑義。又海洛因係嗎啡經化學合成之半人工合成品
    ，其藥（毒）性高於嗎啡，經吸食或注射入人體，藉由人體
    代謝系統之新陳代謝，分解成藥（毒）性較低之嗎啡，由尿
    液排出人體，故於尿液以嗎啡成份檢出。一般人注射海洛因
    或嗎啡後，經體內吸收代謝約30分鐘內開始排入尿中，而以
    最初6至12小時排泄量最多，約有75%之毒品可在注射後24小
    時內陸續由尿中排出體外，剩餘量則可能在數日內分別排出
    體外，其中煙毒反應能否檢出，需視其施打量而定，施打量
    多者，於施打後4、5日仍有可能檢出煙毒反應，施打量少者
    ，可能在24小時後即難檢出煙毒反應，亦有法務部調查局
    陸字8031 487號函足資查考。乃被告上開為警所採尿液送驗
    結果既有嗎啡陽性反應，顯見被告在經警採尿前之30分鐘至
    五日內某時，確曾有施用第一級毒品海洛因之犯行；此外復
    有扣案之注射針筒一支足資佐證，被告確有於前揭時地施用
    第一級毒品海洛因之情，事證已臻明確。
  (二)查毒品危害防制條例係鑒於煙毒之禍害蔓延，跨國販賣活動
    頻繁，而對之有所因應。故其立法目的在防止來自世界各國
    毒害，查緝流入毒品，預防及制裁與毒品有關之犯罪，亦即
    肅清煙毒，防制毒品危害，藉以維護國民身心健康，進而維
    持社會秩序，俾免國家安全之陷於危殆（司法院大法官議決
    釋字第 476號解釋理由書參照）。而欲戒除毒品，必須從斷
    絕來源作起，是本條例對施用毒品自戕身心之犯罪人，在不
    違反憲法比例原則之要求下，兼有以病患身份對待之立法，
    其目的即在使施用毒品之被告能戒除毒品之侵害，待戒除施
    用毒品者的需求後，毒品交易的市場自然根絕，以徹底防制
    毒品危害國人身心健康。故毒品危害防制條例所規定之觀察
    、勒戒處分，其立法意旨在幫助施用毒品者戒除毒癮，該處
    分之性質非為懲戒行為人，而係為消滅受處分人再次施用毒
    品之危險性，目的在戒除行為人施用毒品身癮及心癮之措施
    ；且觀察勒戒係導入一療程觀念，針對受處分人將來之危險
    所為預防、矯治措施之保安處分，以達教化與治療之目的，
    可謂刑罰之補充制度，從而毒品危害防制條例本身所規定之
    觀察、勒戒及強制戒治等保安處分，雖兼具自由刑之性質，
    卻有刑罰不可替代之教化治療作用。
  (三)被告固於96年3月7日至96年7月4日期間，於國軍桃園總醫院
    附設民眾診療服務處接受美沙冬替代療法（參本院卷第7 頁
    ），惟仍未徹底根除毒癮，否則當不致於治療期間仍購買毒
    品施用，足見該替代療法仍未達教化及治療之目的。況被告
    早自83年間即因違反麻醉藥品管理條例之非法吸用化學合成
    麻醉藥品而經判處罪刑，87年間亦再因施用毒品犯行，令入
    勒戒處所觀察勒戒，有本院被告前案紀錄表一紙在卷可稽，
    尤須藉由本法所定勒戒處遇程序助其戒斷毒癮，方屬正途，
    其辯稱可自行戒除毒癮云云，除顯不可信亦於法有違。
四、原審因認被告確有於96 年5月8日晚上7時許為警採尿前回溯
    26小時內之某時，在台灣地區不詳地點，施用第一級毒品海
    洛因，依毒品危害防制條例第20 條第1項，觀察勒戒處分執
    行條例第3條第1項，裁定將被告送勒戒處所觀察、勒戒，經
    核並無不合。被告執其可自行服藥斷絕毒癮，求為免予觀察
    、勒戒為由，指摘原裁定不當，提起抗告，為無理由，應予
    駁回。
據上論斷，應依刑事訴訟法第412條，裁定如主文。
中　　華　　民　　國　　96　　年　　8 　　月　　21　　日
                　刑事第三庭　審判長法　官　許國宏
                                　　法　官　楊貴志
                                　　法　官　朱光仁
以上正本證明與原本無異。
不得再抗告。
                                　　書記官　王宜玲
中　　華　　民　　國　　96　　年　　8 　　月　　22　　日
